臺灣高等法院刑事判決
109年度上訴字第948號
上  訴  人  
即  被  告  劉怡婷
上列上訴人即被告因違反毒品危害防制條例案件，不服臺灣桃園
地方法院108年度審訴字第1025號，中華民國108年10月9日第一
審判決（起訴案號：臺灣桃園地方檢察署108年度毒偵字第2132
號、第2697號），提起上訴，本院判決如下：
    主  文
上訴駁回。
    理  由
一、按不服地方法院之第一審判決而上訴者，應向管轄第二審之
    高等法院為之；上訴書狀應敘述具體理由；第二審法院認為
    上訴書狀未敘述理由或上訴有第362條前段情形，應以判決
    駁回之，刑事訴訟法第361條第1項、第367條前段定有明文
    。就修法過程以觀，原草案為：「依前項規定提起上訴者，
    其上訴書狀應敘述理由，並引用卷內訴訟資料，具體指摘原
    審判決不當或違法之事實。其以新事實或新證據為上訴理由
    者，應具體記載足以影響判決結果之理由。」嗣經修正通過
    僅保留「上訴書狀應敘述具體理由」之文字，其餘則刪除，
    故所稱「具體理由」，並不以其書狀應引用卷內訴訟資料，
    具體指摘原審判決不當或違法之事實，亦不以新事實或新證
    據為上訴理由時，應具體記載足以影響判決結果之情形為必
    要。但上訴之目的，既在請求第二審法院撤銷或變更第一審
    之判決，所稱「具體」，當係抽像、空泛之反面，若僅泛言
    原判決認事用法不當、採證違法或判決不公、量刑過重等空
    詞，而無實際論述內容，即無具體可言。從而，上開法條規
    定上訴應敘述具體理由，係指須就不服判決之理由為具體之
    敘述而非空泛之指摘而言。倘上訴理由就其所主張第一審判
    決有違法或不當之情形，已舉出該案相關之具體事由足為其
    理由之所憑，即不能認係徒托空言或漫事指摘；縱其所舉理
    由經調查結果並非可採，要屬上訴有無理由之範疇，究不能
    遽謂未敘述具體理由（最高法院106年度第8次刑事庭會議決
    議參照）。是僅泛言原判決認事用法不當、採證違法或判決
    不公、量刑過重，而無實際論述何以認事用法不當、採證違
    法、量刑過重者，自難認業已陳述具體理由。又按刑事訴訟
    法第361 條第2 項規定：「上訴書狀未敘述理由者，應於上
    訴期間屆滿後二十日內補提理由書於原法院。逾期未補提者
    ，原審法院應定期間先命補正。」就其文義以觀，僅祇「理
    由」，而非「具體理由」，自應認係專就全未敘述理由一情
    予以規範，尚不包含雖敘述理由，卻非具體理由之情形在內
    ，修正理由內且說明：「上訴理由是否具體，係屬第二審法
    院審查範圍，不在命補正之列」。是第一審法院僅須對於完
    全未敘述理由之上訴書狀，定期命為補正；對於載有具體或
    空泛（不具體）理由之上訴書狀，則無裁定命補正之餘地。
    又對照亦同時修正之刑事訴訟法第367條，增定於「上訴書
    狀未敘述理由」之情形，由第二審法院審判長定期間命補正
    。可知乃相互配套之規範，後者係因上訴人應於上訴書狀內
    ，敘述其上訴之理由，為上訴合法之必備程式，於聲明上訴
    而完全未敘述理由之情形下，倘第一審法院漏未裁定命補正
    理由，即將卷、證送交第二審法院，仍不能發生移審效力，
    因其上訴是否合法，尚在未確定狀態，故應由第二審法院之
    審判長基於訴訟程式指揮之職權，限期命為補正，俾消滅該
    不確定狀態；然於上訴書狀已記載理由，卻嫌空泛、不具體
    之情形，則因不符合法律上之程式，既明顯又確定，自毋庸
    贅命補正，而可依第367條前段規定，逕認上訴不合法，判
    決駁回之（最高法院97年度台非字第454號判決意旨參照）
    。
二、上訴人即被告劉怡婷（下稱被告）不服原判決，於民國108
    年11月7日提起上訴，載明理由後補，嗣被告於109年2月12
    日提出上訴理由狀載為：判得太重云云。
三、經查，本件原審以被告於警詢、偵查、原審準備程序及審理
    中之自白（見毒偵字第2132號卷第3至5頁、第38至39頁、讀
    、原審卷第58至59頁、第64頁）、桃園市政府警察局龜山分
    局被採尿人尿液暨毒品真實姓名與編號對照表（尿液檢體編
    號：Z000000000000號）、應受尿液採驗人尿液檢體採集送
    驗記錄單、臺灣檢驗科技股份有限公司108年3月20日出具之
    UU/2019/00000000號濫用藥物檢驗報告、桃園市政府警察局
    龜山分局檢體監管紀錄表（尿液檢體編號：J000-0000 號）
    、專用代號與真實姓名對照表、臺灣檢驗科技股份有限公司
    濫用藥物實驗室─臺北108年4月26日出具之UL/2019/0000000
    0號濫用藥物檢驗報告各1紙在卷可稽（見毒偵字第2132號卷
    第9頁、第12至13頁、毒偵字第2697號卷第11至14頁），而
    認定被告有於108年3月6日分別施用第一級毒品海洛因、第
    二級毒品甲基安非他命及於108年4月11日施用第一級毒品海
    洛因之犯行；並於理由內，詳敘其調查證據之結果及取捨證
    據認定之理由，從形式觀察，於法尚無不合。又按量刑之輕
    重，係屬事實審法院得依職權自由裁量之事項，茍於量刑時
    ，已依行為人之責任為基礎，並斟酌刑法第57條各款所列情
    狀，而未逾越法定範圍，又未濫用其職權，即不得遽指為違
    法。原判決就對於被告之量刑部分，已審酌被告明知毒品對
    身心危害甚鉅，且易滋生其他犯罪並進而危害社會安全，竟
    無視國家對於杜絕毒品犯罪之禁令而為本案施用毒品犯行，
    所為非當，惟考量施用毒品所生危害，乃自戕身心健康，尚
    未直接危及他人，暨施用毒品者均具有相當程度之生理成癮
    性及心理依賴性，其犯罪心態與一般刑事犯罪之本質並不相
    同，應側重適當之醫學治療及心理矯治為宜，非難性較低，
    且被告於犯後坦承犯行，態度尚可，兼衡被告教育程度為大
    學畢業，家庭經濟狀況小康等一切情狀，而為量刑之基準，
    經核並未逾法定刑度，於法即無違誤。被告上訴意旨未依據
    卷內既有訴訟資料或以新事證，指摘或表明原判決有何採證
    認事、用法或量刑等足以影響判決本旨之不當或違法，而構
    成應予撤銷之具體事由。依上開說明，被告上訴未敘明具體
    理由而不合法定程序，自應予駁回，並不經言詞辯論為之。
     
四、據上論斷，應依刑事訴訟法第367條前段、第372條，判決如
    主文。
中    華    民    國   109    年     3    月    31    日
                  刑事第九庭    審判長法  官  潘翠雪
　　　　　　　　　　　　　　　　　  　法  官  葉力旗
　　　　　　　　　　　　　　　　　　  法  官  陳俞婷
以上正本證明與原本無異。
施用第二級毒品部分不得上訴。
施用第一級毒品部分如不服本判決，應於收受送達後20日內向本
院提出上訴書狀，其未敘述上訴之理由者並得於提起上訴後20日
內向本院補提理由書（均須按他造當事人之人數附繕本）「切勿
逕送上級法院」。
                                      書記官  陳麗津
中　　華　　民　　國　 109 　年　　 4 　　月　　 1 　 日
附錄：本案論罪科刑法條全文
毒品危害防制條例第10條
施用第一級毒品者，處 6 月以上 5 年以下有期徒刑。
施用第二級毒品者，處 3 年以下有期徒刑。